【裁判字號】    88,基簡,601
【裁判日期】    890111
【裁判案由】    損害賠償
【裁判全文】
臺灣基隆地方法院宣示判決筆錄  八十八年基簡字第六０一號
    原      告  丙○○○
                乙○○
    被      告  甲○○
右當事人間八十八年度基簡字第六０一號損害賠償事件，於中華民國八十九年一月十一
日下午四時Ｏ分在本院民事第九法庭公開宣示判決：
出席職員如左：
      法      官  王翠芬
      法院書記官  陳淑慧
      通      譯  黃文玲
朗讀案由兩造均未到
法官朗讀主文宣示判決，並諭知將判決主文、所裁判之訴訟標的及其理由要領，記載於
後：
    主      文
被告應給付原告丙○○○新台幣貳拾肆萬參仟參佰貳拾柒元，及自八十八年八月七日起
至清償日止按年息百分之五計算之利息。
被告應給付原告乙○○新台幣柒仟元。
原告其餘之訴均駁回。
訴訟費用由被告負擔五分之四，餘由原告丙○○○負擔二十五分之四，原告乙○○負擔
二十五分之一。
本判決第一項於原告丙○○○以新臺幣捌萬壹仟元為被告供擔保後，得假執行。
原告丙○○○其餘假執行之聲請駁回。
    爭執要旨
一、原告主張被告於民國八十七年五月二十三日十四時三十分許，駕駛車號為ＣＸ—３
    ４６號自用小貨車，沿淡金公路往基隆方向行駛，在淡金公路三十九號橋處，原應
    注意依交通號誌之指示行駛，且汽車行駛至交岔路口時，直行車尚未進入交岔路口
    ，而轉彎車已達中心處開始轉彎，直行車應禮讓轉彎車先行，並應注意車前狀況，
    隨時採取必要之安全措施，而當時之天候良好，路況無何缺陷或障礙物，並無不能
    注意之情事，竟未注意車前狀況，而當時原告丙○○○騎乘車號為ＱＺＨ—０４２
    號輕機車後載原告乙○○，已自淡金公路三十九號橋左轉進入往基隆車道，被告竟
    未禮讓已過中心處開始轉彎之機車先行，而撞及原告丙○○○駕駛之前揭機車右把
    手，使原告等因而跌倒，致原告丙○○○受有蜘蛛膜下腔出血、牙齒斷裂、臉部擦
    傷等傷害，原告乙○○受有頭部皮下血腫五×四公分等傷害。而被告之過失傷害刑
    責部分，業經台灣基隆地方法院及台灣高等法院審理，經判處有期徒刑四月確定。
    則被告因過失不法行為導致原告等受有傷害，應負侵權行為損害賠償責任。其計算
    損害賠償方式如下：
（一）原告丙○○○部分：
  １、醫療費用部分：支出之醫療費用共計四萬零七百零九元，裝設義齒費用四萬二千
      元，共計八萬二千七百零九元。
  ２、減少勞動能力、工作損失：原告於基隆市○○街三一六號一樓經營「虹樓理容院
      」美髮行業，全年收入為一百零四萬八千元，扣除春節休息五天，以每年三百六
      十天營業計算，每日收入為二千九百十一元。而原告因此次傷害，於八十七年五
      月二十三日至同年月二十七日住院四天；出院後因傷害及牙齒斷裂疼痛難當，幾
      乎無法進食，在家修養至八十七年六月十日止，此間尚包含同年五月二十八日、
      六月五日、六月八日返回基隆長庚醫院門診治療，共計十四天無法工作；嗣八十
      七年六月十一、十二、十五、十六、二十二、二十五、二十九、三十日、同年七
      月一、十五、十六、三十一日、同年九月一、十一、十四、十七、三十日、同年
      十月二十一、二十三日等，總計十九天持續返回基隆長庚醫院門診無法工作；八
      十七年十一月二十四日至維康牙醫診所接受義齒矯正一天，以上共計三十八天原
      告均因本件傷害無法工作，損失共計十一萬零六百十八元。
  ３、慰撫金：原告因本件傷害及牙齒斷裂五顆，疼痛長達半年，無法正常進食，回診
      次數多達二十餘次，精神肉體所受折難非輕，原告並一再拒絕達成和解，導致原
      告精神受有嚴重痛苦，為此請求精神慰撫金十萬元。
  ４、因此請求被告應賠償原告二十九萬三千三百二十七元。並提出起訴書一份、本院
      及台灣高等法院刑事判決各一份、診斷書二紙、勞工保險殘障診斷書一份、基隆
      長庚醫院診療費用明細表十八張、收據七張、維康牙醫收據一張、財政部台灣省
      北區國稅局八十六年度小規模營利事業所得核定通知書暨繳款書各一份、調解不
      成立證明書一份為證。
（二）原告乙○○部分：
      因本件傷害導致精神受有痛苦，請求被告給付精神慰撫金四萬元。
二、被告固對有過失傷害行為未予否認，惟以原告等請求金額過高等語為抗辯。
    理由要領
一、按因故意或過失不法侵害他人之權利者，負損害賠償責任；不法侵害他人之身體或
    健康者，應賠償被害人因此喪失或減少勞動能力之損失，被害人並得請求賠償非財
    產上之損害，民法第一百八十四條第一項、第一百九十三條、第一百九十五條第一
    項分別定有明文。本件被告確實對原告等有過失傷害之侵權行為，被告未予否認，
    並有原告提出台灣高等法院八十八年度交上易字第四三九號刑事確定判決、診斷證
    明書三張附卷足徵，被告對原告等應負損害賠償責任要足認定。茲就原告請求之賠
    償，逐項審酌如下：
（一）原告丙○○○部分：
  １、醫療費用部分：原告請求支出之醫療費用支出共計四萬零七百零九元，裝設義齒
      費用四萬二千元，共計八萬二千七百零九元，業據其提出明細表十八張、收據八
      張為證，應予准許。
  ２、工作損失部分：原告主張其於基隆市○○街三一六號一樓經營「虹樓理容院」美
      髮行業，全年收入為一百零四萬八千元，扣除春節休息五天，以每年三百六十天
      營業計算，每日收入為二千九百十一元。因此次傷害，於八十七年五月二十三日
      至同年月二十七日住院四天；出院後因傷害及牙齒斷裂疼痛難當，幾乎無法進食
      ，在家修養至八十七年六月十日止，此間尚包含同年五月二十八日、六月五日、
      六月八日返回基隆長庚醫院門診治療，共計十四天無法工作；嗣八十七年六月十
      一、十二、十五、十六、二十二、二十五、二十九、三十日、同年七月一、十五
      、十六、三十一日、同年九月一、十一、十四、十七、三十日、同年十月二十一
      、二十三日等，總計十九天持續返回基隆長庚醫院門診無法工作；八十七年十一
      月二十四日至維康牙醫診所接受義齒矯正一天，以上共計三十八天原告均因本件
      傷害無法工作，損失共計十一萬零六百十八元，此有原告提出之明細表十八張、
      收據八張、財政部台灣省北區國稅局八十六年度小規模營利事業所得核定通知書
      暨繳款書一份為證，洵屬可採。
  ３、慰撫金部分：原告無端受傷，不但侵蝕其體力，且治療多時而時有疼痛，造成生
      活不便，精神自受有相當之痛苦，爰審酌兩造之職業、身分、經濟能力等一切情
      狀，認原告請求十萬元之精神慰撫金，在五萬元部分內尚屬允當，應予准許；逾
      此部分之請求，為無理由，應予駁回。
（二）原告乙○○部分：原告因突發車禍遭受驚嚇並受有傷害，精神自受有相當之痛苦
      ，爰審酌兩造之職業、身分、經濟能力等一切情狀，認原告請求四萬元之精神慰
      撫金，在七千元部分內尚屬允當，應予准許；逾此部分之請求，為無理由，應予
      駁回。
二、從而原告丙○○○、乙○○各依侵權行為之法律關係，主張被告應給付丙○○○二
    十四萬三千三百二十七元部分及法定遲延利息，給付原告乙○○七千元部分，為有
    理由，逾此部分之請求，為無理由，應予駁回。
三、原告丙○○○陳明願供擔保請准宣告假執行，就其勝訴部分，核無不合，爰酌定相
    當之擔保金，予以准許，其敗訴部分，其假執行之聲請失所附麗，並予駁回。
中      華      民      國    八十九    年      一      月      十一      日
~B臺灣基隆地方法院基隆簡易庭
~B        法      官  王翠芬
右正本證明與原本無異。
對於本件判決如有不服，應於收受送達後二十日內向本院提出上訴書狀，上訴於本院合
議庭，並按他造當事人之人數附俱繕本。
中      華      民      國    八十九    年      一      月      十七      日
~B        法院書記官  陳淑慧


司法院資訊處製作；財團法人民間司法改革基金會備份。
